臺灣高等法院臺南分院民事判決　94年度保險上字第4號
上　訴　人　中國人壽保險股份有限公司
法定代理人　王　章　清
訴訟代理人　劉　北　元　律師
被 上訴 人　乙　○○○
訴訟代理人　吳　宏　輝　律師
複 代理 人　甲　○　○
上列當事人間請求給付保險金事件，上訴人對於中華民國94年7
月29日臺灣嘉義地方法院第一審判決（94年度保險字第1號）提
起上訴，本院於94年10月18日言詞辯論終結，判決如下：
    主  文
上訴駁回。
第二審訴訟費用由上訴人負擔。
    事  實
甲、上訴人方面：
一、聲明：求為判決：（一）原判決廢棄。（二）被上訴人在第
    一審之訴及假執行之聲請均駁回。（三）第一、二審訴訟費
    用均由被上訴人負擔。
二、陳述：除與原判決記載事實相同者予以引用外，並補稱：
（一）保險事故之發生，屬有利於被上訴人之事實，自應由被上
      訴人舉證，原審判決此觀念自屬無誤。但所謂意外事故，
      依保險法第131條第2項規定：「前項意外傷害，指非由疾
      病引起之外來突發事故所致者。」其內涵有三，即非疾病
      、外來性與突發性。此三要件各有不同之意義，以下茲分
      述之：(1)非疾病：此乃係指被保險人之體傷或死亡，非因
      疾病所造成。(2)外來性：此乃指被保險人所遭受之體傷或
      死亡，係由於外來之因素，而非單純因自己身體內在之變
      化所致，譬如說意外跌倒後，傷口受細菌感染而截肢，此
      即為標準之外來性案例。若為呼吸或接觸細菌而感染死亡
      ，則非外來性，例如SARS事件即屬非外來性之案例，因其
      無外來性之原因為前提。(3)突發性：此乃指外在環境之劇
      烈變化，使人無法事先可得預期而突然發生之事故，例如
      火災、地震、颱風、土石流、車禍等均屬之。
（二）原審判決在探討意外之定義時，將外來性與突發性與非疾
      病混為一談，將外來性與突發性之要件均解釋成為在排除
      人體內發病痛所致之結果，明顯對意外事故之定義有相當
      之誤解。疾病亦有可能具突發性，而非原審判決所言，突
      發性即是為排除人體內發病痛；疾病亦有可能是外來性，
      例如傳染性疾病，但因其單純為身體變化所致，故而未具
      備保險法上定義之外來性。原審判決將所有意外事故定義
      之要件全部混為一談，只要被保險人不是疾病，就一定是
      意外，誠非的論。
（三）由上述理論來檢視原審判決對於舉證責任之分配，即有明
      顯之謬誤。原審判決認被保險人駱清松由屋頂墜下死亡，
      非疾病所致，故等於意外事故發生，被上訴人已盡其舉證
      之責，恐屬誤會。蓋：
    1.現場女兒牆高度為106公分，被保險人駱清松身高166公分
      ，牆高及胸，如何會有墜落之情事發生。是否為外來性之
      因素所致，被上訴人根本未盡舉證之責。牆高及胸而發生
      墜落，在經驗法則上，一般係不可能發生，原審判決謂此
      乃上訴人臆測之詞，不但有違舉證責任之分配，要求被上
      訴人應舉證之事項，由上訴人舉證，且其得心證之理由亦
      違反經驗法則。
    2.被保險人駱清松墜樓而死，是否有具備突發性之要件，原
      審亦完全沒有審酌，其在判決書第8 頁推論被保險人駱清
      松可能遭人推落、好奇攀爬女兒牆失足、因故往1 樓望而
      不慎墜樓等等，此等事由皆應由被上訴人舉證，而非由上
      訴人舉反證謂其為自殺，否則上述任何一種可能性被上訴
      人均無庸舉證。所謂突發性，上訴人前已述明，本件被上
      訴人駱清松到底有何突發性之事故發生，被上訴人根本未
      盡其舉證之責。縱如原審判決所言，被保險人駱清松有可
      能冒攀爬女兒牆乘涼而不慎墜樓，此亦不具備突發性，誠
      如臺中地方法院91年度保險字第4 號判決所言，被保險人
      之自主意識行為所生之結果，並非「外來」、「突發」事
      故，即明確掌握意外事故之定義。
    3.有關墜樓死亡是否必然為意外事故，本屬有疑，鈞院91年
      度上易字第10號判決亦明白指出，「被保險人自高樓墜落
      死亡固屬無疑，惟衡諸常情，其可能發生之原因，當非僅
      祇外來突發事故一端，亦有可能出於道德危險或其他事由
      ，而此亦為社會一般稍具常識者所知悉，自尚不得據此事
      實，即逕認被保險人之墜樓遭外來突發之意外事故所致，
      故基於前述舉證責任分配原則，仍應由上訴人（即原告）
      就其主張被保險人係遭外來突發之意外傷害事故所致之事
      實負舉証之責。」誠屬的論，一針見血指出原審判決之錯
      誤。
（四）法務部法醫研究所鑑定被保險人駱清松死因，其鑑定結果
      為自殺，此為國內權威中立機構之鑑定結果。鑑定機構係
      經由現場採取之跡證為專業之判斷，按原審判決所言「然
      其鑑定係事後依據現況之推定，尚難據此逕行判斷死者死
      亡之動機。」則全國法院所採認鑑定報告所為之判決均屬
      違法，所有鑑定機構形同虛設。刑事鑑識專家不也是由事
      後所採跡證來推論現況，原審竟謂此不可採，原審判決顯
      然違反論理法則，違背自由心證之原則。
三、證據：除引用原審之立證方法外，並補提出臺中地方法院91
    年度保險字第4 號、本院91年度保險上字第10號裁判要旨影
    本各乙份為證。
乙、被上訴人方面：
一、聲明：求為判決；（一）上訴駁回。（二）訴訟費用由上訴
    人負擔。
二、陳述：除與原判決記載事實相同者予以引用外，並補稱：
（一）按保險契約係當事人約定一方（要保人）交付保險費於他
      方（保險人），他方對於因不可預料或不可抗力之事故所
      致之損害，負擔賠償財物之行為之意思合致，此觀保險法
      第1 條規定自明，如因危險事故發生，致保險標的物全部
      或一部滅失而生損害時，其危險事故若非契約當事人雙方
      所同意除外事項，他方即不得藉詞免其賠償責任。本件被
      保險人駱清松之墜樓死亡，或可認被保險人就該保險事故
      之發生有失足之過失，但無證據足以證明被保險人駱清松
      對其死亡之發生，係出於故意或有其他保險契約之除外責
      任，如前審所述，既不能證明被保險人駱清松，係故意自
      殺所致死亡，或有保險契約不為理賠之除外責任，則被上
      訴人自得按保險契約請求上訴人給付保險金。
（二）原審法院檢察署檢察官就被保險人駱清松屍體相驗後，於
      被保險人駱清松之死亡原因，係認定為高處墜落死亡，惟
      對於死亡方式則認為不詳，其所以如此，乃係相關資料顯
      示被保險人駱清松無自殺之理由，亦無自殺之證據，而又
      查不出其他證據可確切證明係他殺，故以死亡方式不詳結
      案。惟按人之生命係屬珍貴，而衡諸常理常人皆會就其寶
      貴之生命予以珍惜，若非迫不得已實無可能輕易放棄生命
      之延續，易言之，人命無價，且好生惡死，係為人之常情
      ，至於自殺結束生命者，則屬社會變態；又自殺者絕大部
      分皆會以遺書交代後事，或將遺言以錄音留存，極容易找
      到蛛絲馬跡或相關證據證明，為刑事案件中最容易判斷者
      。本件經檢察官詳細調查後，竟找不到任何事證顯示被保
      險人駱清松之死亡方式為自殺，雖檢察官相驗屍體證明書
      上關於死亡之方式記載為不詳，惟揆其真意應係將自殺排
      除在外。至於上訴人引用鑑定人對於死亡之看法，認被保
      險人駱清松死亡之方式以自殺最為可能，但按法醫學祇能
      鑑定死亡原因，卻無法判斷死亡方式，此乃法醫學之通見
      ，自不宜以鑑定人個人意見，資為認定被保險人駱清松死
      亡方式之依據，故鑑定人對於被保險人駱清松死亡之看法
      ，應屬鑑定人個人推測之詞，不足為證，且法醫認定是何
      種死亡原因，係屬病理方面，而檢察官認定屬何種死亡方
      式，係綜合各項證據來認定，自應以檢察官相驗報告為準
      。
（三）最高法院89年臺上字第156 號判決意旨，認縱然警察局之
      現場勘驗記錄、地方法院檢察署之認定，皆載稱死亡「疑
      似自殺死亡」或「不排除其自殺之可能」，惟皆難以認定
      死者果真自殺，並無意外死亡之可能，故保險人應依約給
      付保險理賠金額云云。揆諸最高法院該判決意旨，縱檢警
      單位現場勘驗記載之記錄，有載明疑似自殺死亡，或不排
      除其自殺可能之推論云云，惟最高法院亦認為如此推論，
      尚不足以證明死者確因自殺而致死亡，故保險人仍應給付
      保險理賠金額。準此更遑論本件嘉義縣水上分局水上派出
      所之現場勘驗，暨原審法院檢察署檢察官所開具之相驗證
      明書，皆未認定推論被保險人駱清松有疑似自殺可能或不
      排除自殺可能，而僅係以死亡原因「不詳」而為記載，是
      依上揭最高法院之判決意旨，上訴人即保險人更應依約給
      付保險理賠金，要無疑義。
（四）被保險人駱清松因「情緒不穩定、失眠，焦慮等」至嘉義
      榮民醫院就診，期間配合醫師指示服藥控制，又自被保險
      人駱清松墜樓死亡出事之前日，即民國（下同）93年3 月
      17日，其至嘉義榮民醫院就診病歷資料觀之，亦未見其病
      症狀況有何重大之惡化情況，是以本件被保險人駱清松於
      事發當時，並無證據證明其因躁鬱症發作而有自殺行為。
      而單純患有躁鬱症者並不會引起死亡結果之發生，是上訴
      人主張被保險人駱清松係因自殺而死，屬被保險人駱清松
      之故意行為，應為保險契約條款之除外責任，依法即應由
      上訴人就被保險人駱清松「自殺」之行為事實負舉證責任
      。
（五）綜上所述，被保險人駱清松墜樓死亡，固無疑義，但墜樓
      原因非僅自殺一因，惟苟無具體事證足以證明被保險人駱
      清松墜樓死亡，係其故意自殺行為，自不得遽然推定被保
      險人駱清松主觀上為自殺。故上訴人就其主張被保險人駱
      清松，係非因意外事故之原因死亡之免責事實，顯未盡其
      舉證責任，則其抗辯被保險人駱情松並非因意外事故之原
      因而死亡，其可免付保險金云云，自無可取。
三、證據：除引用原審之立證方法外，並補提出本院91年度保險
    上字第12號判決、最高法院89年度臺上字第156 號判決影本
    各乙份為證。
    理  由
一、被上訴人起訴主張：被保險人駱清松於92年12月26日，由訴
    外人嘉義市各業工人聯合職業工會為團體保險之要保人，向
    上訴人投保保險金額為新臺幣（下同）500 萬元之定期團體
    傷害保險，及100萬元之定期團體壽險，保單號碼為0000000
    00號、000000000 號之保險契約，而以被上訴人為該保險契
    約之受益人，且上訴人已核保收費，系爭保險契約已成立生
    效。嗣被保險人駱清松於93年3 月18日，不幸因意外事故死
    亡，被上訴人檢齊包括保險契約書正本等所有文件資料，向
    上訴人請求依約給付保險金時，上訴人竟遲不理賠，被上訴
    人繼於93年7 月26日，再以函文向上訴人請求依約給付保險
    金，上訴人復函覆：「經查駱君上述事故應屬自殺行為，此
    係保單條款約定之除外責任……」云云，毫無理賠被上訴人
    之誠意，拖延迄今仍未置理。爰提起本件訴訟，求為命上訴
    人應給付被上訴人600 萬元，及自起訴狀繕本送達上訴人翌
    日起至清償日止，按年息百分之五計算之利息之判決等語。
二、上訴人則以：按中國人壽團體意外傷害保險條款，約定被保
    險人於本契約有效期間內，因遭受意外傷害事故，致其身體
    蒙受傷害而致殘廢或死亡時，依照本契約之約定，給付保險
    金。該項所稱意外傷害事故，係指非由疾病引起之外來突發
    事故。被上訴人主張被保險人駱清松於93年3 月18日，係因
    意外事故死亡，而請求理賠保險金，對此權利發生之事實，
    即被保險人駱清松之死亡，係因外來突發事故所致乙節，依
    民事訴訟法第277 條規定，自應由被上訴人先負舉證責任證
    明之，此有最高法院86年臺上字第1551號民事判決意旨足參
    。而定期團體壽險部分，被保險人駱清松雖係自其自宅頂樓
    墜樓死亡，惟查頂樓之女兒牆高度為106 公分，被保險人駱
    清松身高166 公分，女兒牆之高度，至少已在被保險人駱清
    松之腰部至胸部間，除非故意翻越女兒牆，衡情不可能意外
    墜落，是被保險人駱清松之墜樓，顯係自為之自殺行為，而
    為保險人之除外責任，上訴人自得拒絕理賠等語，資為抗辯
    。
三、經查被上訴人主張被保險人駱清松於92年12月26日，由訴外
    人嘉義市各業工人聯合職業工會為團體保險之要保人，向上
    訴人投保保險金額500萬元之定期團體傷害保險，及100萬元
    之定期團體壽險，保單號碼為000000000號、000000000號，
    並指定被上訴人為該保險契約之受益人，上訴人並已核保收
    費。嗣被保險人駱清松於保險契約有效期間內之93年3 月18
    日晚上8時許，由住處4樓頂陽台墜下，致右心房破裂，導致
    低容積性休克死亡，被上訴人因而依保險契約向上訴人請求
    理賠遭拒等情。已據被上訴人提出上訴人所不爭執之保險費
    繳納證明書、保單狀況一覽表、保險證、保單明細、原審法
    院檢察署檢察官相驗屍體證明書、函文、中國人壽保險股份
    有限公司函各1 份，及上訴人所提出為被上訴人所不爭執之
    中國人壽團體意外傷害保險重要條款、及中國人壽555 完全
    保障計劃團體定期綜合保險重要條款等文件，附於原審卷足
    稽，並經原審調閱該院檢察署93年度相字第180 號相驗卷查
    核無訛，自堪信實。惟被上訴人另主張被保險人之墜樓死亡
    ，係屬意外保險事故之發生，上訴人自應負給付保險金之責
    任乙節，既為上訴人所堅詞否認，並以上揭情詞置辯，致兩
    造互有爭議。是本件所應審究者，厥為被保險人駱清松之墜
    樓死亡，是否屬系爭保險契約所約定之保險事故業已發生？
    上訴人可否主張除外責任？二情而已。茲更詳細說明如下：
（一）按保險人對於由不可預料或不可抗力之事故所致之損害，
      負損害賠償責任；又人壽保險人於被保險人在契約規定年
　　　限內死亡，負給付保險金之責；傷害保險人於被保險人遭
      受意外傷害及其所致殘廢或死亡時，負給付保險金額之責
      ；保險法第29條第1項前段、第101條、第131 條分別定有
      明文。另系爭人壽團體意外傷害保險及團體定期綜合保險
      重要條款，分別約定保險範圍為「被保險人於本契約有效
      期間內，因遭受意外傷害事故，致其身體蒙受傷害而致殘
      廢或死亡時，依照本契約的約定，給付保險金。前項所稱
      意外傷害事故，指非由疾病引起之外來突發事故。」、「
      被保險人於本契約有效期間內發生殘廢或死亡時，本公司
      依照契約約定給付保險金。」亦有上揭中國人壽意外傷害
      保險及人壽保險條款書影本，存於原審卷為憑。且當事人
      主張有利於己之事實者，就其事實有舉證之責任，復為民
      事訴訟法第277 條前段所明定。則本件保險事故之發生，
      係有利於被上訴人之事實，依舉證責任分配法則，自應由
      被上訴人舉證證明之，被上訴人應先就被保險人駱清松於
      保險期間內，因意外傷害事故致死亡之事實負舉證責任後
      ，上訴人如主張有免責事由，始由上訴人負舉證證明免責
      事實存在之責任，乃屬當然之解釋。
（二）次按人之傷亡有出於內在原因，亦有出於外在原因，內在
      原因係指器官老化、疾病及細菌感染等而言，外在原因係
      指內在原因以外之一切事由。故凡事故不屬內在原因者，
      除非保險契約特予除外，否則均應認屬意外保險承保之範
      圍，此由上開意外傷害保險條款，就本件保險事故所指意
      外傷害事故，明文限於非由疾病引起之外來突發事故，益
      徵所謂「外來突發事故」之「外來」，乃限定傷害之原因
      出自外來而非內在，「突發」乃指傷害之發生非已預期，
      其目的即在排除人體內發病症所致之結果。是被保險人之
      死亡非屬身體器官老化、疾病或細菌感染等內在原因所致
      者，即屬意外傷害保險所指之意外，應認保險事故已發生
      。若保險人欲求免責，則應由其舉證證明被保險人確係因
      內在原因死亡，或有保險契約約定之免責事由存在。卷查
      本件被保險人駱清松，於系爭保險契約有效期間內之93年
      3月18日晚上8時許，自嘉義縣水上鄉下寮村鴿溪寮112 號
      住處4 樓頂陽台墜下，導致右心房破裂，因而低容積性休
      克死亡之事實，既為上訴人所不爭執，並經原審法院檢察
      署檢察官以93年度相字第180 號相驗在卷，則被上訴人主
      張被保險人駱清松已死亡，且非因疾病所引起等情，即堪
      認為真正，且揆諸上揭說明，應認本件保險契約之保險事
      故業已發生，被上訴人並已盡舉證之責任。至被保險人駱
      清松究係因何原因墜樓死亡，是否有故意之自殺行為所致
      等之保險人免責事由存在，依上揭舉證責任之分配法則，
      則係上訴人能否舉證證明之事項，要與本件約定之保險事
      故已然發生無涉。上訴人猶堅稱被上訴人應先舉證證明有
      外來突發事故之發生，造成被保險人駱清松死亡，如被上
      訴人不能先舉證證明有外來突發傷害事故之發生，則上訴
      人無庸舉證證明有除外責任之存在云云，顯有違常理，無
      足取信。
（三）又按保險人對於由不可預料或不可抗力之事故所致之損害
      ，負損害賠償責任，但保險契約內容有明文限制者，不在
      此限；保險人對於由要保人或被保險人之過失所致之損害
      ，負賠償責任，但出於要保人或被保險人之故意者，不在
      此限，保險法第29條第1項、第2項定有明文。又傷害保險
      之被保險人故意自殺，或因犯罪行為，所致傷害、殘廢或
      死亡，保險人不負給付保險金額之責任，保險法第133 條
      亦定有明文。是傷害保險所定保險事故之發生，除因要保
      人或被保險人之故意或犯罪行為所致，或保險契約有明文
      限制者外，縱保險事故之發生係因要保人或被保險人之重
      大過失所致，保險人亦應負保險給付，即給付保險金之義
      務，此有司法院司法業務研究會第3 期研討意見足參。據
      此本件保險事故既已發生，保險人如欲主張免責，即應舉
      證證明保險事故之發生，係因被保險人駱清松之故意或犯
      罪行為所致，或保險契約另有特別除外之明文約定，始得
      免除其保險給付之義務。而系爭意外傷害保險契約固有「
      被保險人直接因下列事由致成死亡、殘廢或傷害時，本公
      司不負給付保險金的責任。．．．二、要保人、被保險人
      的故意行為」；系爭人壽保險契約固有「被保險人有下列
      情形之一者，本公司不負給付保險金的責任。三、被保險
      人故意自殺或自成殘廢。」等約定，且上訴人復主張系爭
      保險事故之發生，係被保險人駱清松之故意自殺行為所致
      云云。惟查：
    1.被保險人駱清松既係由其住處之4樓陽台墜落1樓地面而死
      亡，固有被保險人駱清松之身體越過該4 樓陽台女兒牆而
      墜落地面之事實發生，惟導致上開事實發生之原因，衡諸
      常情，或係被保險人駱清松被人推落（縱檢察官因現存事
      證未認定有他殺嫌疑，然於事理上仍無法排除該可能性）
      、或係被保險人駱清松好奇攀爬女兒牆不慎失足、或係被
      保險人駱清松因故往1 樓探望不慎墜樓，等等多端不一而
      足，非必僅係被保險人駱清松之故意自殺行為所致，是本
      件顯然無法徒以上揭被保險人駱清松之墜樓死亡事實，遽
      予推論被保險人駱清松確係因自殺而故意跳樓死亡之結果
      甚明。雖上訴人另主張一般人均知危險，不會坐在頂樓女
      兒牆乘涼，乃被上訴人駱清松仍執意冒險為之，縱因此墜
      落，亦非屬意外云云。惟此所謂要保人或被保險人之「故
      意」行為，係針對「結果」而言，亦即對於發生保險人應
      負保險給付義務之結果，已預見其發生，且促使其發生，
      或其發生不違背其本意而言，本件被保險人駱清松縱有冒
      險坐在頂樓女兒牆之行為，因其主觀意思乃在乘涼而非自
      殺，則雖有墜樓之危險，然其自認危險不致發生，仍非此
      所謂之故意行為，而仍應歸屬「外來」、「突發」之意外
      行為。故上訴人指陳被保險人駱清松係自其自宅頂樓墜樓
      死亡，該頂樓之女兒牆高度為106 公分，被保險人駱清松
      身高166 公分，女兒牆之高度，至少已在被保險人駱清松
      之腰部至胸部間，除非故意翻越女兒牆，衡理不可能意外
      墜落，是被保險人駱清松墜樓，顯係自為因素云云，尚屬
      片面主觀臆測之詞，亦無足採。至上訴人所引本院91年度
      上易字第10號判決「被保險人自高樓墜落死亡固屬無疑，
      惟衡諸常情，其可能發生之原因，當非僅祇外來突發事故
      一端，亦有可能出於道德危險或其他事由，而此亦為社會
      一般稍具常識者所知悉，自尚不得據此事實，即逕認被保
      險人之墜樓遭外來突發之意外事故所致。」意旨，因非最
      高法院判例，其見解尚無拘束本件事實認定之效力。
    2.被保險人駱清松之死亡方式，在刑事偵查中經法務部法醫
      研究所鑑定結果，雖認：「甲、右心房破裂。乙、墜樓。
      死亡方式：自殺。」云云。然該鑑定係法醫研究所事後依
      據現況之推定，尚難據此逕行斷定被保險人駱清松死亡之
      動機，蓋法醫研究所之鑑定死亡方式，苟係最後之認定，
      何以承辦檢察官相驗被保險人駱清松屍體後，並未認定被
      保險人駱清松係故意跳樓自殺死亡，而僅於相驗屍體證明
      書上之死亡種類欄勾選「不詳」，而未勾選「自殺」，此
      觀該相驗屍體證明書即明。況人之生命乃無價之寶，衡諸
      常情，無不就其寶貴生命予以珍惜，苟非迫不得已實無輕
      易自絕生命之延續，易言之，人命無價，且好生惡死，為
      人之常情，至於自殺結束生命者，則屬社會變態；且自殺
      者類皆會以遺書交代後事，或將遺言以錄音留存，極容易
      找到蛛絲馬跡或相關證據證明，為刑事案件中最容易判斷
      者，本件經檢察官詳細調查後，並未找出任何事證顯示被
      保險人駱清松之死亡方式為自殺，故檢察官於相驗屍體證
      明書上關於死亡之方式記載為不詳，而將自殺排除在外。
      尤以法醫認定是何種死亡原因，乃屬病理專業方面之見解
      ，而檢察官認定是何種死亡方式，則係依職權綜合各項證
      據而為判定，應認檢察官之相驗報告較為客觀可採，法醫
      研究所之鑑定結果，尚難資為被保險人駱清松確屬自殺之
      依據，又未採法醫研究所所鑑定之自殺死亡方式，係因上
      揭專業職權不同所致，要無損於該研究所於專業領域之權
      威，上訴人指如未採該鑑定意見，該鑑定機構即屬形同虛
      設，有違論理法則，違背自由心證，洵屬誤會。又上訴人
      縱另稱被上訴人於93年3 月19日檢察官偵訊時，曾供稱：
      「就醫後醫生說他（駱清松）有躁鬱症，他也跟我說晚上
      睡不著覺，整天沒有精神。」顯見被保險人駱清松有情緒
      上不穩之問題，且被保險人駱清松曾就診嘉義榮民醫院，
      該醫院之病歷摘要報告載稱：「個案於93年3 月15日至本
      院初診，當時有失眠，情緒不穩定及脾氣控制不佳。」等
      語。惟被保險人駱清松所罹患之躁鬱症，是否必然導致其
      於93年3 月18日之死亡，客觀而言已非無疑，且上訴人既
      未提出任何經科學驗證之確切證據，證明被保險人駱清松
      之墜樓，確係因主觀上有自殺之念頭，致進而為自殺之結
      果，實難徒憑上訴人臆測之詞，遽認被保險人駱清松確係
      自殺無訛。
四、綜上所述，被保險人駱清松之意外墜樓死亡，並無直接證據
    證明其係故意自殺所致，且上訴人對被保險人駱清松之故意
    自殺原因事實，又未立證以實其說，上訴人即無免責之事由
    存在。從而被上訴人本於保險契約之法律關係，請求上訴人
    給付保險金600萬元，及自起訴狀繕本送達翌日，即94年1月
    12日起至清償日止，按年息百分之五計算之利息，為有理由
    ，應予准許。原審本於同上之見解，為被上訴人勝訴之判決
    ，並依兩造聲請分別酌定擔保金額後，為假執行或免為假執
    行之宣告，經核認事用法並無不合。上訴人上訴意旨，猶執
    前詞指摘原判決不當，求予廢棄改判如上訴聲明，為無理由
    ，應予駁回。
五、又本件事證已臻明確，兩造其餘攻擊防禦方法經審酌後，認
    與判決之結果不生影響，爰不逐一論述，附此敘明。
六、據上論結，本件上訴為無理由，應依民事訴訟法第449條第1
    項、第78條，判決如主文。
中　　華　　民　　國　　94　　年　　11　　月　　1 　　日
                  民事第一庭  審判長法　官　王惠一
　　　　　　　　　　　      　　　　法　官  蘇重信
　　　　　　　　　　　      　　　　法　官  林永茂
上為正本係照原本作成。
如對本判決上訴，須於判決送達後20日內向本院提出上訴狀，未
表明上訴理由者，應於上訴後20日內，向本院提出理由書（須附
繕本）。
中　　華　　民　　國　　94　　年　　11　　月　　1 　　日
                                    書記官　謝素嬿
                                               K
